---
title: "三元图"
author: "WuYiLei"
date: "2020/6/6"
output: 
  word_document:
    toc: yes
    toc_depth: '2'
  html_document:
    dev: png
    toc: yes
    toc_depth: 2
---

```{r setup, include=FALSE}
knitr::opts_chunk$set(echo = TRUE)
```

## 简介

三元图是可以显示三种不同元素或化合物的混合成分的特征图，由于第3维是线性的并且仅依赖于另外两维，因此可以在2D空间中表示具有三个自由度的坐标系。

在微生物多样性分析中，普通三元图不同的点代表不同的OTUs（或分类水平），点的大小代表平均丰度。不仅如此，还可以根据OTU在各微环境中的丰度数据进行统计检验后，得出各OTU分别在哪种微环境中显著富集，并据此在图中以不同颜色的点表示，此时三元图不仅表现出OTU或者物种的分布，还包含显著性统计结果。此时的三元特异富集图，包两两比较和韦恩图比较的结果，信息高度概括，并从多方面展示，非常值得使用。

## 实例解读
[扩增子图片解读7三元图](https://blog.csdn.net/woodcorpse/article/details/74858260)



## 绘图实战

### 数据处理

```{r}
library(tidyverse)
set.seed(13)
otu <- matrix(sample(c(0:1000), 1200, replace = TRUE), 
              ncol = 12, nrow = 100, 
              dimnames =
                list(row_names = paste0("OTU",seq(1:100)),
                     col_names = paste0("sample",seq(1:12))))



otu <- as.data.frame(otu)

# 创建分组信息数据集
group <- data.frame(variable = paste0("sample",seq(1:12)),
                    group = rep(c("Control", "Treat", "normal"),
                                each = 4))


# 提取OTU信息或者分类水平名字
otu$OTU <- rownames(otu)

otu <- pivot_longer(data = otu, 
                    cols = -OTU,
                    names_to = "variable", 
                    values_to = "value")


# 按同类项进行合并
merge_data <- merge(otu, group, by  = "variable")

otu <- subset(merge_data, select = -variable)
head(otu)
# 创建三元图作图数据集
# 需要以group, OTU为分组信息，将value分割
otu %>%
  group_by(group, OTU) %>%
  mutate(index = row_number()) %>%
  pivot_wider(names_from = group, 
              values_from = value) %>%
  select(-index) -> otu_tern

head(otu_tern)
# 用于定义图中点的大小，对 3 个样本的平均值取log 
otu_tern$size <- log((apply(otu_tern[2:4], 1, mean)))
```

### ggtern可视化

ggtern Nicholas Hamilton是开发的，用于创建三元图的ggplot2的扩展包，详细参数和用法见[官方说明文档](http://www.ggtern.com/)。


```{r}
# installation
# install.packages('ggtern')

library(ggtern)
p <- ggtern(data = otu_tern, 
            aes(x = Control, y = Treat, z = normal)) + 
  geom_mask() + # 可将超出边界的点正常显示出来
  geom_point(aes(color = OTU, size = size), 
             alpha = 0.8, show.legend = TRUE) +
  scale_size(range = c(0, 6)) +
  # 去掉颜色legend
  guides(colour = "none") +
  theme_bw() +
  theme(axis.text = element_blank(), 
        axis.ticks = element_blank())
p
```

### edgeR 显著性检验

```{r message=FALSE, results = "hide"}

# installation
if (!requireNamespace("BiocManager", quietly = TRUE))
    install.packages("BiocManager")
if (!requireNamespace("edgeR", quietly = TRUE))
    BiocManager::install("edgeR")

library(edgeR)
set.seed(13)
otu <- matrix(sample(c(0:1000), 1200, replace = TRUE), 
              ncol = 12, nrow = 100, 
              dimnames =
                list(row_names = paste0("OTU",seq(1:100)),
                     col_names = paste0("sample",seq(1:12))))


group <- data.frame(variable = paste0("sample",seq(1:12)),
                    group = rep(c("Control", "Treat", "normal"),
                                each = 4))

dge_list <- DGEList(counts = otu, group = group$group)

# 数据过滤 --------------------------------------------------------------------
# Remove the lower abundance/(cpm, rpkm)
keep <- rowSums(dge_list$counts) >= 0
# 统计保留和排除的数量
table(keep)
dge_keep <- dge_list[keep, ,keep.lib.sizes = FALSE]

# scale the raw library sizes dgelist

dge <- calcNormFactors(dge_keep)

# fit the GLM
design.mat <- model.matrix(~ 0 + dge$samples$group)
d2 <- estimateGLMCommonDisp(dge, design.mat)
d2 <- estimateGLMTagwiseDisp(d2, design.mat)

# glmFit()将值拟合到模型中
fit <- glmFit(d2, design.mat)

# 查看分组情况，主要关注各分组的排序位置
fit$design


# 检测第一分组相交于其他两个分组的显著性
# null hypothesis: the coefficients between two groups are equal to zero.
lrt_Control_normal <- glmLRT(fit, contrast = c(1, -1, 0))

lrt_Control_Treat <- glmLRT(fit, contrast = c(1, 0, -1))

# 确认命名与实际比较组是否有差异
test <- topTags(lrt_Control_Treat , n = nrow(dge_list$counts))


# 默认值判别是否显著富集：-1表示下调，1表示富集，0表示无差异
de_Control_normal <- decideTestsDGE(lrt_Control_normal, adjust.method = "fdr", 
                         p.value = 0.5)
de_Control_Treat <- decideTestsDGE(lrt_Control_Treat, adjust.method = "fdr", 
                         p.value = 0.5)

# 查看?decideTestsDGE选用合适的阈值

# 选出Control组中相对normal和Treat均显著富集的OTUs
rich_Control <- rownames(otu)[de_Control_normal == 1 & de_Control_Treat == 1]

enrich_Control <- data.frame(rownames = rich_Control, 
                       enrich = rep("Control", length(rich_Control)))

# 分别对三个分组进行显著性分析并合并最终数据

# enrich_index <- rbind(enrich_Control, enrich_normal, enrich_Treat)
```

### 根据富集OTUs索引，回到otu表中标记相应数据

```{r}

# 示例富集索引
enrich_index <-  data.frame(OTU = paste0("OTU",                                               sample(seq(1:100),30, replace = FALSE)),
                            enrich = sample(c("Control", "normal", "Treat" ),30, replace = TRUE) )

# 生成示例数据
set.seed(13)
otu <- matrix(sample(c(0:1000), 1200, replace = TRUE), 
              ncol = 12, nrow = 100, 
              dimnames =
                list(row_names = paste0("OTU",seq(1:100)),
                     col_names = paste0("sample",seq(1:12))))

data <- as.data.frame(otu)
data[is.na(data)] <- "unknow"
data$OTU <- rownames(data)

otu <- pivot_longer(data = data, 
                    cols = -OTU,
                    names_to = "variable", 
                    values_to = "value")

# 合并数据
otu <- merge(otu, group, by = "variable")
otu <- select(otu, select = - "variable")

head(otu)
otu %>%
  group_by(group, OTU) %>%
  mutate(index = row_number()) %>%
  pivot_wider(names_from = group, 
              values_from = value) %>%
  select(-index) -> otu_tern

# 合并相同的OTUs
na.omit(otu_tern) %>% group_by(OTU) %>% 
  summarise_all(sum)-> data_all

# 根据富集索引，合并富集信息
plot_data <- merge(data_all, enrich_index, by = "OTU", all = TRUE)

# 点大小，这里取 3 个样本的平均值的 0.5 次方
plot_data$size <- (apply(plot_data[, c(2:4)], 1, 
                         mean))^0.5


ggtern(data = plot_data, 
       aes(x = Control, y = normal, z = Treat)) + 
  geom_mask() + # 可将超出边界的点正常显示出来
  geom_point(aes(size = size, color = enrich),
             alpha = 0.5) + 
  guides(size = "none") +
  theme_bw() +
  theme(axis.text = element_blank(), 
        axis.ticks = element_blank())

```

