---
title: "Venn&Upset_Plot.R"
author: "Xu Jun (PKUPH)"
date: "2020年6月7日"
output: html_document
---

```{r setup, include=FALSE}
knitr::opts_chunk$set(echo = TRUE)
```

## 设置输入输出文件和参数

修改下面`default=`后面的文件和参数。

输入文件有OTU表达矩阵（Genus.profile.txt）+分组信息(design.txt)

输入文件"-i", "--input"，默认为空时读取当前目录下的属水平Genus.profile.txt，可手动添加文件位置；

实验设计"-d", "--design"，默认为当前目录design.txt`，可手动修改文件位置；

分组列名"-n", "--group"，默认将design.txt中的**group**列作为分组信息，可修改为任意列名；


```{r cars}
options(warn = -1)
# 清空工作环境 Clean enviroment object
rm(list=ls()) 


# 1.2 解析命令行
# 设置清华源加速下载
site="https://mirrors.tuna.tsinghua.edu.cn/CRAN"
# 判断命令行解析是否安装，安装并加载
if (!suppressWarnings(suppressMessages(require("optparse", character.only = TRUE, quietly = TRUE, warn.conflicts = FALSE)))) {
  install.packages(p, repos=site)
  require("optparse",character.only=T) 
}
# 解析命令行

if (TRUE){
  option_list = list(
    make_option(c("-i", "--input"), type="character", default="genus.profile.txt",
                help="Input table file to read; OTUtab或profiling tab文件 [default %default]"),
    make_option(c("-d", "--design"), type="character", default="design.txt",
                help="design file; 实验设计文件 [default %default]"),
    make_option(c("-n", "--group"), type="character", default="group",
                help="name of group type; 分组列名 [default %default]"))
  opts = parse_args(OptionParser(option_list=option_list))

  # 显示输入输出确认是否正确
  print(paste("Data file is ", opts$input,  sep = ""))
  print(paste("The design file is ", opts$design,  sep = ""))
  print(paste("The group name is ", opts$group,  sep = ""))
}
```

# 2. 依赖关系检查、安装和加载
```{r}

package_list = c("VennDiagram","UpSetR")

# 判断R包加载是否成功来决定是否安装后再加载
for(p in package_list){
  if(!suppressWarnings(suppressMessages(require(p, character.only = TRUE, quietly = TRUE, warn.conflicts = FALSE)))){
    install.packages(p, repos=site)
    suppressWarnings(suppressMessages(library(p, character.only = TRUE, quietly = TRUE, warn.conflicts = FALSE)))
  }
}

```

# 3. 读取输入文件

```{r}
# 读取OTUtab或各级profiling.tab
Data = read.table(opts$input, header=T, row.names= 1, sep="\t", comment.char="") 
# 读取 design.txt or mapping file，第三列信息随意，没有回报错
design = read.table(opts$design, header=T, row.names= 1, sep="\t", comment.char="")

# 匹配design和Data的行名，用于进一步处理数据
index = rownames(design) %in% colnames(Data) 
design = design[index,]
Data = Data[,rownames(design)] 
Data_t = t(Data)
# 合并design和Data数据表
Data_t2 = merge(design, Data_t, by="row.names")
# 删除来自design的非分组信息
Data_t2 = Data_t2[,c(-1,-3)]
```

# 4. 整理数据

```{r}

# 求均值(Sum值也行)
Data_mean = aggregate(Data_t2[,-1], by=Data_t2[1], FUN=mean)
# 整合各组均值 
Data4Pic = do.call(rbind, Data_mean)[-1,]
group = Data_mean$group
# 为均值表添加列名（分组信息）
colnames(Data4Pic) = group
Data4Pic=as.data.frame(Data4Pic)
# 将数据表中>0的数值替换为1，数值>0则OTU或各级数据在分组中有出现，替换为1是用于可视化的数据准备
Data4Pic[Data4Pic>0]=1
# 保存数据，用于以后分析需要
write.table(Data4Pic,"data4venn.txt",sep = "\t")

```
### 5. 使用VennDiagram进行数据可视化###

```{r}

# `x=list()`指定集合，由于VennDiagram要求输入以各组为集合的元素变量名，因此，我们将提取`Data4Pic`各组中数值`=1`的变量名作为数据输入的集合。
# `filename=`指定图形绘制的结果保存的名称。
# `imagetype=`参数设置图片生成的类型，但遗憾的是它只能指定`npg`,`tiff`等矢量图格式。
# 为了能够将图形绘制的结果保存为pdf格式，我们将`filename=`指定为`NULL`,并使用`grid.draw`函数输出图像

pdf(file="Genus_venn.pdf", height = 4, width = 6)
p1 <- venn.diagram(
  x=list(
    A=row.names(Data4Pic[Data4Pic$A==1,]),#根据自己的分组，调整list中的分组情况
    B=row.names(Data4Pic[Data4Pic$B==1,]),
    C=row.names(Data4Pic[Data4Pic$C==1,]),
    D=row.names(Data4Pic[Data4Pic$D==1,])),
             filename = NULL, 
             lwd = 3,
             alpha = 0.6,
             label.col = "white",
             cex = 1.5,
             fill = c("dodgerblue", "goldenrod1", "darkorange1", "seagreen3"),
             cat.col = c("dodgerblue", "goldenrod1", "darkorange1", "seagreen3"),
             fontfamily = "serif",
             fontface = "bold",
             cat.fontfamily = "serif",
             cat.fontface = "bold",
             margin = 0.05)
p1
grid.draw(p1)
dev.off()
```

### 6. 使用UpsetR绘制基本Upset Plot
```{r}
# Upset plot的基本图形绘制
pdf(file="Genus_Upsetplot.pdf", height = 4, width = 6)
p2 <-upset(Data4Pic, sets = colnames(Data4Pic),order.by = "freq")
p2
dev.off()
```

### 7. 使用UpsetR的queries函数绘制个性化的Upset Plot
```{r}
pdf(file="Genus_Upsetplot_indiv.pdf",height = 4, width = 10)
p3<-upset(Data4Pic, sets = colnames(Data4Pic), mb.ratio = c(0.55, 0.45), order.by = "freq",
      queries = list(list(query=intersects, params=list("A", "B"), color="purple", active=T), 
                     list(query=intersects, params=list("C", "D", "A"), color="green", active=T), 
                     list(query=intersects, params=list("B", "C", "A", "D"), color="blue", active=T)), 
      nsets = 3, number.angles = 0, point.size = 4, line.size = 1, mainbar.y.label = "Number of Shared Genus",
      sets.x.label = "General Number in Each Group", text.scale = c(1.5, 1.5, 1.5, 1.5, 1.5, 1.5))
p3
dev.off()

```

If used this script, please cited:
  Jun X, Ning C, Yang S, et al. Alteration of Fungal Microbiota After 5-ASA Treatment in UC Patients. Inflamm Bowel Dis. 2020;26(3):380‐390.
  https://doi.org/10.1093/ibd/izz207 
Copyright(c) 2020-2022 Jun Xu <jerry1989@outlook.com>