---
title: "生成各级物种分类汇总——STAMP输入文件"
author: "Yong-Xin Liu"
date: '`r Sys.Date()`'
output: html_document
---

```{r setup, include=FALSE}
knitr::opts_chunk$set(echo = TRUE)
```

## 读取输入文件

```{r read}
# 1. 读取OTU表
otutab = read.table("otutab.txt", header=T, row.names= 1, sep="\t", comment.char = "", stringsAsFactors = F)
# 2. 读取物种注释
tax = read.table("taxonomy.txt", header=T, row.names= 1, sep="\t",comment.char = "", stringsAsFactors = F) 
# OTU丰度筛选阈值，默认0.01%，0为来筛选
thre = 0.01
# 输出文件名前缀
prefix = "tax"

# 生成各分类级汇总特征表
suppressWarnings(suppressMessages(library(amplicon)))
format2stamp(otutab, tax, thre, prefix)
# 在当前目录生成tax_1-8共7个级别+OTU过滤文件
```
使用此脚本，请引用下文：

If used this script, please cited:

**Yong-Xin Liu**, Yuan Qin, **Tong Chen**, et. al. A practical guide to amplicon and metagenomic analysis of microbiome data. ***Protein Cell*** 41, 1-16, doi: [10.1007/s13238-020-00724-8](https://doi.org/10.1007/s13238-020-00724-8) (2020).

Jingying Zhang, **Yong-Xin Liu**, Na Zhang, et. al. NRT1.1B is associated with root microbiota composition and nitrogen use in field-grown rice. ***Nature Biotechnology*** 37, 676-684, doi: [10.1038/s41587-019-0104-4](https://doi.org/10.1038/s41587-019-0104-4) (2019).

Copyright 2016-2020 Yong-Xin Liu <metagenome@126.com>