---
title: "ggplot2绘图基础"
author: "刘华，中国科学技术大学"
date: "2020/6/18"
output:
  word_document: default
---

```{r setup, include=FALSE}
knitr::opts_chunk$set(
	echo = TRUE,
	comment=NA,
	fig.align = "center",
	fig.width = 12,
	fig.height = 9,
	dpi=300,
	message = FALSE,
	warning = FALSE
)
```


### ggplot2绘图基础

##### 相关背景

ggplot2是Hadley Wickham的代表作，是当下数据可视化的首选R包。同时很多优秀的可视化扩展包都是在ggplot2基础上发展起来的。基础绘图是先铺好画布，再在这张画布上作画，而ggplot2采用了图层的概念，利用“+”将图层一层一层的叠加。按照ggplot2的绘图理念，Plot(图)= data(数据集)+ Aesthetics(美学映射,aes)+ Geometry(几何对象,geom)：
data: 数据集，主要是data frame数据框；
Aesthetics: 美学映射，比如将变量映射给x,y坐标轴，或者映射给颜色、大小、形状等图形属性；
Geometry: 几何对象，比如柱形图、直方图、散点图、线图、密度图等。
在ggplot2中有两个主要绘图函数：qplot()以及ggplot()：
qplot(): 即快速绘图，帮助读者由基础绘图包过渡到ggplot2的世界；
ggplot()：远比qplot()强大，可以一步步绘制十分复杂的图形。

##### qplot()

首先从qplot()说起,qplot()既有plot()的特点，又体现了ggplot2的特征，是一个很好的过度函数：
qplot(x, y, data, facet s =NULL, margins=F, geom="auto", xlim=c(NA,NA), ylim=c(NA,NA), log="",
 main=NULL, xlab=deparse(substitute(x)), position=NULL,...)
```{r}
# 内置数据diamonds演示qplot()使用方法
library(ggplot2)
# 使用内置数据diamonds
data('diamonds')
# qplot绘制点图
(p <- qplot(x=carat, y=price, data=diamonds, geom='point', colour=color))
ggsave(paste0("p1_point.pdf"), p, width=120, height=100, units="mm")
ggsave(paste0("p1_point.png"), p, width=120, height=100, units="mm")
# qplot绘制盒型图
(p <- qplot(x=cut, y=price, data=diamonds, geom='boxplot', fill=cut))
ggsave(paste0("p2_boxplot.pdf"), p, width=120, height=100, units="mm")
ggsave(paste0("p2_boxplot.png"), p, width=120, height=100, units="mm")
# qplot绘制密度图
(p <- qplot(x=price, data=diamonds, geom='density', color=cut))
ggsave(paste0("p3_density.pdf"), p, width=120, height=100, units="mm")
ggsave(paste0("p3_density.png"), p, width=120, height=100, units="mm")
# 图形分面
(p <- qplot(x=carat, y=price , facets=cut ~., data= diamonds, geom='point', color=color))
# 注意facets参数，左边是行变量，右边是列变量
ggsave(paste0("p4_facet.pdf"), p, width=120, height=100, units="mm")
ggsave(paste0("p4_facet.png"), p, width=120, height=100, units="mm")
```
上面的代码展示了color，fill和shape等参数，但是基础绘图包中还有大量低级绘图函数并没有出现，如text，legend等。因为在ggplot2中，某些低级绘图函数均作为几何对象，即geom，以层层叠加的形式出现在图上。

##### 图形映射函数aes()

官方帮助文档中有这样一句话：“Aesthetics passed into each layer"，Aesthetics是美学的意思，这也是映射函数aes()的由来。当然，aes不能直译为美学函数，因为它代表着出现在图上的变量。认识了映射函数，即可以正式进入ggplot2的世界。
```{r}
# 使用内置数据mtcars
(p <- ggplot(mtcars, aes(x=wt, y=mpg)) + 
   geom_point(aes(shape=factor(cyl), color=factor(cyl), size=gear)))
ggsave(paste0("p5_aes.pdf"), p, width=120, height=100, units="mm")
ggsave(paste0("p5_aes.png"), p, width=120, height=100, units="mm")
# aes()接受变量，将变量根据定义的属性映射到图上
```

##### 几何对象geom_***()

几何对象-散点图:
geom_bar(mapping=NULL, data=NULL, stat="identity", position='identity', na.rm=F, show.legend=NA, inherit.aes=T,...)
mapping：即aes()映射函数；data 传入的数据集；
stat 数据的统计变换；position 位置函数；
na.rm 逻辑参数，是否忽略缺失值。
```{r}
# 从内置数据集diamonds随机抽取500行
dsmall  <- diamonds[sample(nrow(diamonds),500),]
((p <- ggplot(dsmall, aes(x=carat, y=price)) + 
  geom_point(aes(shape=cut, color=price))+
  scale_color_gradient(low="darkblue", high="darkred") +
  scale_shape_manual(name='diamonds cut', values=c(1:5))))
# 点的颜色标度（scale函数）：scale_colour_gradient; scale_fill_gradient; scale_colour_gradient2; scale_fill_gradient2; scale_colour_gradientn; scale_fill_gradientn（gradient:梯度）
# 点的大小标度（scale函数）：scale_radius圆形半径; scale_size大小；scale_size_area面积
ggsave(paste0("p6_point.pdf"), p, width=120, height=100, units="mm")
ggsave(paste0("p6_point.png"), p, width=120, height=100, units="mm")
```
几何对象-柱图
geom_bar(mapping=NULL, data=NULL, stat='count', position='stack', width=NULL, binwidth=NULL, na.rm=F, show.legend=NA ,inherit.aes=T,...)
stat 对数据进行统计变换，默认为‘count’计数；
position 条图的堆放方式，可选dodge并排，fill堆叠图形元素并将条柱高度标准化（和为1），identity不做调整，jitter 给点添加扰动，stack堆栈放置；
width 条柱的宽度。
```{r}
# 使用内置数据diamonds
p <- ggplot(dsmall, aes(x=color, fill=clarity))
p1 <- p + geom_bar(position='dodge')
p2 <- p + geom_bar(position='fill')
p3 <- p + geom_bar(position='stack')
p4 <- p + geom_bar(position='identity')
# 调用grid.arrange()函数展示四种条图
(p5 <- gridExtra::grid.arrange(p1, p2, p3, p4))
ggsave(paste0("p7_barplot.pdf"), p5, width=300, height=200, units="mm")
ggsave(paste0("p7_barplot.png"), p5, width=300, height=200, units="mm")
```

几何对象-盒型图
geom_boxplot(mapping=NULL, data=NULL, stat="boxplot", position="dodge", outlier.colour=NULL, outlier.shape=NULL ,outlier.size=1.5, outlier.stroke=0.5, notch=F, varwidth=F, na.rm=F, show. legend=NA, inherit.aes=T,...)
stat 统计变换；
outlier.colour,outlier.shape,outlier.size,outlier.alpha 表示离群点的颜色、形状、大小和透明度；
notch 是否添加卡槽；
varwidth 设置为TRUE时，盒子宽度随组内观察值个数的平方根大小而变化（适用于连续型数据）。
```{r}
# 使用内置数据ToothGrowth
ToothGrowth$dose <- as.factor(ToothGrowth$dose)
p <- ggplot(ToothGrowth, aes(x=dose, y=len))
p1 <- p + geom_boxplot(notch=T) # 盒子卡槽
p2 <- p + geom_boxplot(varwidth=T) # 盒子宽度随不同最内观察值个数平方根大小变化
p3 <- p + geom_boxplot() + geom_point(colour="gray") # 盒型图添加散点
p4 <- p + geom_boxplot() + geom_jitter(width=0.2,alpha=0.5 ,color="red") # 散点添加扰动
p5 <- p + geom_boxplot(outlier.alpha=0) + geom_jitter(width=0.2,alpha=0.5 ,color="red") 
# outlier.color="white"或者outlier.alpha=0，可以让离群点消失 
p6 <- p + geom_boxplot(fill='lightyellow',aes(colour=dose)) # 颜色以变量形式映射
(p <- gridExtra::grid.arrange(p1, p2, p3, p4, p5, p6, ncol =3))
ggsave(paste0("p8_boxplot.pdf"), p, width=400, height=200, units="mm")
ggsave(paste0("p8_boxplot.png"), p, width=400, height=200, units="mm")
```

几何对象-直方图与概率密度曲线
geom_histogram(mapping=NULL, data=NULL, stat='bin', position='stack', binwidth=NULL, bins= NULL, na.rm=F, show.legend=NA, inherit.aes=T,...) 
stat 统计变换参数；position 默认stack堆栈；
binwidth 条柱宽度；bins 条柱数目 默认30
```{r}
# 使用mpg数据集
data("mpg")
p <- ggplot(mpg, aes(x=hwy))
p1 <- p + geom_histogram(fill="#F87060", bins=30) 
p2 <- p + geom_histogram(fill="#F87060", stat='density')
p3 <- ggplot(mpg, aes(x=hwy,..density..)) + geom_histogram(fill="#F87060", color='black')
# ..density..代表将y轴表示为density，同理..count..表示将y轴表示为计数
p4 <- ggplot(mpg, aes(x=hwy, fill=class, colour=class)) + geom_density(alpha=0.1) + xlim(10,40)
(p <- gridExtra::grid.arrange(p1, p2, p3, p4))
ggsave(paste0("p9_density.pdf"), p, width=400, height=200, units="mm")
ggsave(paste0("p9_density.png"), p, width=400, height=200, units="mm")
```

几何对象-线图
路径图：
geom_path(mapping=NULL, data=NULL, stat="identity", position="identity", lineend="butt", linejoin="round", linemitre=1, arrow=NULL, na.rm=F, show.legend=NA, inherit.aes=T,...)
lineend：线段两端样式，butt掩嘴形，round圆弧形，square方形；
linejoin：线段交叉处样式
普通线图：
geom_line(mapping=NULL, data=NULL, stat="identity", position="identity", na.rm=F, show.legend=NA, inherit.aes=T,...)
平滑线图：
geom_smooth(mapping=NULL, data=NULL, stat="smooth", position="identity", method= 'auto', formula=y ~ x, se=T, na.rm=F, show.legend=NA, inherit.aes=T,...)
stat：此处统计变换是“smooth”；
method：有lm、glm、gam、loess和rlm,样本少于1000默认为loess样条回归，大于1000默认为gam广义加性模型；
formula：默认y~x；se：是否显示95%可信区间，默认是TRUE；
span：平滑程度。
```{r}
# 使用mpg数据集
p1 <- ggplot(mpg,aes(x=displ, y=hwy)) + geom_line()
p2 <- ggplot(mpg,aes(x=displ, y=hwy)) + geom_point() + geom_smooth(span=0.5) # span设置平滑程度
p3 <- ggplot(mpg,aes(x=displ, y=hwy)) + geom_point() + geom_smooth(method='lm',color ='red') #使用lm线性回归进行数据拟合
(p <- gridExtra::grid.arrange(p1,p2,p3,nrow=3))
ggsave(paste0("p10_line.pdf"), p, width=200, height=400, units="mm")
ggsave(paste0("p10_line.png"), p, width=200, height=400, units="mm")
```

几何对象-标签、文本和注释
标签：
geom_label(mapping=NULL, data=NULL, stat='identity', position='identity', parse=F, nudge_x=0, nudge_y=0,label.padding=unit(0.25,'lines'), label.r=unit(0.15,'lines'), label.size=0.25, na.rm=F, show.legend=NA, inherit.aes=T,...)
文本（文本作为几何对象映射到图层上，类似于散点）：
geom_text(mapping=NULL, data=NULL, stat='identity', position='identity', parse=F, nudge_x=0, nudge_y=0, check.overlap=F,na.rm=F,show.legend=NA,inherit.aes=T,...)
注释：
annotate(geom, x=NULL, y=NULL, xmin=NULL, xmax=NULL, ymin=NULL, ymax=NULL, xend=NULL, yend=NULL, na.rm=F,...)
parse parse=TRUE将labels转化为数字表达式,用于添加数字表达式；
nudge.x... 调整标签位置，即text位置距离对应散点的长度，取值越大离得越远；
label.padding 标签周围填补距离，决定标签大小；
check_overlap 设置为TRUE时，避免后续标签覆盖之前的标签；
label.size 调整标签边框大小；family：设置字体；
x,y,xmin,xmax...xend 解释图层位置参数
```{r}
p <- ggplot(mtcars, aes(wt, mpg, label=rownames(mtcars)))
p1 <- p + geom_point(color="orange") + geom_text(aes(color=factor(vs)))
p2 <- p + geom_point(color="orange") + geom_label(aes(fill=factor(vs)))
p3 <- p + geom_point(color="orange") + annotate("text", x=5, y=30, label="annotation here")
# 当文字/标签较为密集式，很容易重叠，这时可以使用ggrepel扩展包，用于将重叠的文字/标签分开
library("ggrepel")
p4 <- p + geom_point(color="orange") + geom_label_repel(aes(fill=factor(vs)))
(p <- gridExtra::grid.arrange(p1, p2, p3, p4))
ggsave(paste0("p11_text.pdf"), p, width=300, height=300, units="mm")
ggsave(paste0("p11_text.png"), p, width=300, height=300, units="mm")
```

调整坐标轴
scale函数调节坐标轴：
name 坐标轴标签；breaks 坐标轴刻度；labels 坐标轴刻度标签；
expand 坐标轴延伸参数；oob 处理超过边界的值；trans 统计变换；
position 坐标轴位置；sec.axis 第二坐标轴。
theme函数
进一步修饰坐标轴：
axis.title 图形坐标轴标签样式；axis.title.x/y 定义x，y轴标签样式；
axis.text 坐标轴刻度标签样式；axis.text.x/y 坐标轴刻度标签样式；
axis.ticks 坐标轴刻度样式；axis.line 坐标轴横线样式。
```{r}
p <- ggplot(mtcars,aes(mpg,wt)) + geom_point()
#连续性坐标轴
p1 <- p + scale_x_continuous() 
p2 <- p + theme(axis.title=element_text(color='red',size=18),
                axis.line=element_line(color='blue'), # 坐标轴颜色
                axis.text=element_text(color='orange',size=12), # 刻度标签颜色
                axis.ticks=element_line(colour='skyblue',size=3)) # 刻度样式
(p <- gridExtra::grid.arrange(p1, p2))
ggsave(paste0("p12_scale.pdf"), p, width=300, height=200, units="mm")
ggsave(paste0("p12_scale.png"), p, width=300, height=200, units="mm")
```

调整图例与标题:
guide_lengend()函数：
title 图例标题；title.position 图例名称位置；
title.theme 图例主体形式；title.hjust/vjust 图例标题位置调整；
label 默认显示图例标签；label.position 图例标签位置；
label.theme 图例标签主题形式；label.vjust/hjust 调整坐标轴标签位置；
keywidth/keyheight 调整图例图标大小；direction 调整图标的排列方向；
default.unit 调整位置；override.aes 图例忽略aes函数中的设置；
nrow，ncol，byrow定义图例排列方式，是否按行排序；
order 表示图中的排列顺序；reverse 图例进行翻转。
theme()函数：
legend.background图例背景；legend.margin 图例边缘范围；
legend.key 图例中每个小图标的背景；legend.key.size 图标大小；
legend.key.height/width 图标背景大小；legend.text 图标的标签；
legend.text 图例标签对齐方式；legend.title 图例标题样式；
legend.position 图例出现的位置；legend.direction 图例排列方式；
legend.box 多个图例排列方式。
```{r}
p <- ggplot(mpg, aes(displ, cty)) + geom_point(aes(colour=cty, shape=drv, size=hwy))
# 不显示图例
p1 <- p + guides(fill=FALSE)
# 替代函数：scale_fill_discrete(guide=FALSE); theme(legend.position="none")

# 不显示图例标题
# Remove title for fill legend
p2 <- p + guides(fill=guide_legend(title=NULL))
# 替代函数：theme(legend.title=element_blank())

# 使用theme()函数调整图例标签和风格
p3 <- p + theme(legend.position="top", # legend位置，也可以传入坐标c(x,y)定位
                legend.title=element_text(colour="blue", size= 10, face="bold"), # legend标题颜色
                legend.text=element_text(colour='red', size=8, angle=45), #图例标签设置
                legend.key=element_rect(color='black', fill='skyblue'), 
                legend.key.height=unit(1,'cm'), legend.key.width=unit(1,'cm'),
                legend.background=element_rect(fill="gray90", size=.5, linetype="dotted"))
## 调整标题与脚注
p4 <- p + ggtitle(label = "plot title", subtitle='plot') +
            labs(color='legend') + labs(caption='mpg') +
            theme(plot.title=element_text(color='blue', size=15, hjust=0), # hjust接受0~1，从左到右
                  plot.caption=element_text(colour='darkgreen'))
(p <- gridExtra::grid.arrange(p1, p2, p3, p4))
ggsave(paste0("p13_legend.pdf"), p, width=400, height=300, units="mm")
ggsave(paste0("p13_legend.png"), p, width=400, height=300, units="mm")
```
其他图形几何对象：
abline有斜率直线；area面积图；bin2d二维热图；contour等高线图；crossbar盒子图；density2d二维密度图；dotplot点直方图；errorbar误差条；errorbarh水平误差条；freqpoly频率多边图；hex六边形热图；hline水平线；vline竖直线；jitter扰动点图；linerange区间线条；pointrange区间点竖线；polygon多边形；quantile添加分位数回归线；raster光栅图；rect（tile）热土（瓦片图）；ribbon色带图；rug边际地毯图；segment添加线段或箭头...


#####图形分面与变换
facet_grid()分面函数：
facet_grid(facets, margins=F, scales="fixed", space="fixed", shrink=T, labeller="label" , as.table=T, switch=NULL, drop=T)
facets x~y 表示行根据x分割，列根据y分割；margins 描述边际图；
scales 表示每个分面是否通用一个坐标轴；labeller 添加分面图的标签；
space 各个分面是否保持相同大小的面积；switch 调整分面标签位置
facet_wrap()分面函数:
facet_wrap(facets, nrow=NULL, ncol=NULL, scales="fixed", shrink=T, labeller="label" , as.table=T, switch=NULL, drop=T, dir="h")
nrow、ncol 分面的行列数；
dir 接受h/v，表示按行/列排列；
coord_polar()坐标转换函数：
coord_polar(theta="x", start=0, direction=1)
theta 将映射函数中x/y属性进行进行极坐标转换；
start 起始点；direction 1为顺时针旋转，-1为逆时针旋转
```{r}
data("tips")
# 分面设置
p <- ggplot(mtcars, aes(mpg, hp)) + geom_point()
# 纵向分割
p1 <- p + facet_grid(cyl ~ .) # 纵向切割，"."代表缺失值
             # 修改分面标题颜色
# 也可以使用facet_wrap()，适用于变量多的时候
p2 <- p + facet_wrap(. ~ cyl, scales="free") + # scales=free，每个分面都有自己的坐标刻度
            theme(strip.text.x=element_text(size=8, angle=75), # 调整分面主题
                  strip.text.y=element_text(size=12, face="bold"),
                  strip.background=element_rect(colour="red", fill="#CCCCFF"))
# 图形坐标变换
data <- data.frame(group=c("a", "b", "c"), value=c(14,16,12))
p3 <- ggplot(data, aes(x=group, y=value, fill=group)) + geom_bar(width=0.8, stat = "identity")
p4 <- p3 + coord_flip() # 坐标轴翻转
p5 <- p3 + coord_polar(theta = "x")
p6 <- p3 + coord_polar(theta = "y")
(p <- gridExtra::grid.arrange(p1, p2, p3, p4, p5, p6, ncol=2))
ggsave(paste0("p13_legend.pdf"), p, width=400, height=300, units="mm")
ggsave(paste0("p13_legend.png"), p, width=400, height=300, units="mm")
# "x"将x轴转换为极坐标，"y"将y轴进行极坐标转换，为环形图
(p <- gridExtra::grid.arrange(p1, p2, p3, p4, p5, p6))
ggsave(paste0("p14_facet.pdf"), p, width=400, height=300, units="mm")
ggsave(paste0("p14_facet.png"), p, width=400, height=300, units="mm")
```

##### 颜色选取
palette()函数：接受表示颜色的向量； 
rainbow() 生成彩虹色；heat.colors() 生成暖色；
terrain.colors() 生成土色；topo.colors() 蓝棕渐变色；
cm.colors() 青粉渐变色；gray() 生成灰色（0为纯白，1为黑）
```{r}
# 使用内置数据及iris
data("iris")
p <- ggplot(iris, aes(x=Species, y=Sepal.Length, fill=Species)) + geom_bar(stat="identity")
# ggplot2默认颜色使用scale_fill_hue()和scale_colour_hue()
p1 <- p + scale_fill_hue()
# 也可以自定义调色板
cbPalette <- c("#E69F00", "#56B4E9", "#009E73", "#0072B2", "#D55E00", "#CC79A7")
# 通过scale_fill_manual(values=cbPalette)/scale_colour_manual(values=cbPalette)调用调色板
p2 <- p + scale_fill_manual(values=cbPalette)
# 调用RColorBrewer包,type="seq"为连续型调色板，type="qual"为离散型调色板
library("RColorBrewer")
p3 <- p + scale_fill_brewer(palette="BuGn") #连续性
p4 <- p + scale_fill_brewer(palette="Set1") #离散型
# 还可以使用ggsci, 一款针对一系列期刊杂志不同风格开发的配色包
library("ggsci")
p5 <- p + scale_fill_npg() # Nature Publishing Group风格配色
p6 <- p + scale_fill_jco() # lancet风格配色
(p <- gridExtra::grid.arrange(p1, p2, p3, p4, p5 , p6))
ggsave(paste0("p15_color.pdf"), p, width=400, height=300, units="mm")
ggsave(paste0("p15_color.png"), p, width=400, height=300, units="mm")
```
ggsci基本配色：scale_color_* 和scale_fill_* : NPG, AAAS, Lancet, JCO, UCSCGB, D3, UChicago, The Simpsons, Futurama, Rick and Morty, GSEA, JAMA, NEJM, LocusZoom, IGV, COSMIC, Star, Tron.		

##### 一页多图（主图+副图）
```{r}
# 加载R包以及iris数据集
library(ggpubr)
library(cowplot)
library(ggExtra)
data("iris")
iris <- data.frame(iris)
col <- brewer.pal(3, "Set2")
# 绘制主图
p <- ggplot(data = iris, aes(Sepal.Length, Sepal.Width, colour=Species)) + 
       geom_point(size=4, alpha=0.6) + scale_color_manual(values = col) +
       theme(legend.position = "bottom")
# 绘制副图
top <- ggplot(data = iris, aes(x = Species, y = Sepal.Length, fill = Species)) + 
        geom_boxplot() + scale_fill_brewer(palette = "Set2") +
        coord_flip() +  # 把竖着的boxplot横过来
        clean_theme() +  # ggpubr包，去掉所有theme, 比如x和y轴，只留下box。
        theme(legend.position = "none")  # 去掉lengend
right <- ggplot(data = iris, aes(x = Species, y = Sepal.Width, fill = Species)) + 
        geom_boxplot() + scale_fill_brewer(palette = "Set2") +
        clean_theme() + theme(legend.position = "none")
# ggpubr::ggarrange将副图注释在主图外，但是需要调整主图legend以使副图的坐标轴和主图对齐，还可以调整组合图比例
p1 <- ggarrange(top, NULL, p, right, widths = c(4,1),heights = c(1,4), align = "hv")
# ggpubr:ggscatterhist函数可以直接绘制主图+副图的组合图
p2 <- ggscatterhist(iris, x="Sepal.Length", y="Sepal.Width", fill = "Species", size = 4, 
                    alpha = 0.6, palette="Set2", margin.plot = "boxplot", ggtheme=theme_bw())
# ggExtra: ggMarginal()可以直接在主图基础上绘制副图，但是无法自定义副图属性
p3 <- ggMarginal(p, type = "boxplot",groupColour = TRUE, groupFill = TRUE)
# cowplot可以将副图注释在主图外，同时坐标轴对齐
p4 <- insert_xaxis_grob(p, top, grid::unit(.2, "null"), position = "top")
p5 <- insert_yaxis_grob(p4, right, grid::unit(.2, "null"), position = "right")
# gridExtra:grid.arrange进行图形组合
(p <- gridExtra::grid.arrange(p1, p2, p3, p5, ncol=2))
ggsave(paste0("p16_merge.pdf"), p, width=400, height=300, units="mm")
ggsave(paste0("p16_merge.png"), p, width=400, height=300, units="mm")

```


#### 参考
1. https://www.r-graph-gallery.com/index.html
2. https://nanx.me/ggsci/articles/ggsci.html
3. http://www.cookbook-r.com/
4. http://www.sthda.com/english/articles/32-r-graphics-essentials/
